臺灣桃園地方法院刑事判決　　　　　　　100年度訴字第941號
公　訴　人　臺灣桃園地方法院檢察署檢察官
被　　　告　湯明宗
　　　　　　　　（現另案於法務部矯正署桃園看守所羈押中）
上列被告因違反毒品危害防制條例案件，經檢察官追加起訴（
100年度毒偵字第3424號），被告於準備程序中就被訴事實為有
罪之陳述，經告知被告簡式審判程序之旨，並聽取當事人之意見
後，本院合議庭裁定由受命法官獨任進行簡式審判程序，判決如
下：
    主  文
湯明宗施用第一級毒品，累犯，處有期徒刑壹年，扣案第一級毒
品海洛因壹包（驗餘淨重零點貳貳貳公克）沒收銷燬之，扣案注
射針筒壹支沒收；又施用第二級毒品，累犯，處有期徒刑伍月。
應執行有期徒刑壹年肆月，扣案第一級毒品海洛因壹包（驗餘淨
重零點貳貳貳公克）沒收銷燬之，扣案注射針筒壹支沒收。
    犯罪事實
一、湯明宗前於民國88年間因施用毒品案件，經臺灣新竹地方法
    院以88年度毒聲字第2335號裁定送觀察、勒戒後，認有繼續
    施用毒品傾向，再經該院以89年度毒聲字第164號裁定令入
    戒治處所施以強制戒治1年，嗣再經該院以89年度毒聲字第
    1481號裁定停止戒治，所餘期間付保護管束，保護管束期滿
    未經撤銷，經臺灣新竹地方法院檢察署檢察官於90年2月7日
    以90年度戒毒偵字第19號為不起訴處分確定；復於90年間因
    施用毒品案件，經臺灣新竹地方法院以90年度毒聲字第1277
    號裁定令入戒治處所施以強制戒治，於92年2月6日執行完畢
    ，刑責部分，則由該院以90年度訴字第433號刑事判決判處
    應執行有期徒刑1年確定；又於94年間因施用毒品案件，經
    臺灣板橋地方法院以94年度訴字第1173號刑事判決判處有期
    徒刑1年2月確定；另於93年間因竊盜案件，經臺灣新竹地方
    法院以94年度訴字第624號刑事判決分別判處有期徒刑4月、
    1年，應執行有期徒刑1年2月確定，並與前開案件合併定應
    執行有期徒刑2年2月確定，嗣再經該院於96年7月16日以96
    年度聲減字第113號裁定分別減刑為有期徒刑7月、2月、6月
    ，應執行有期徒刑1年1月確定，於96年7月16日縮刑期滿執
    行完畢。詎其仍不知悔改，復基於施用第一級毒品海洛因、
    第二級毒品甲基安非他命之犯意，於100年7月6日晚上11時
    許，在新竹縣北埔鄉南坑村4鄰小南坑15號住處，以將海洛
    因摻水置於針筒內注射，將甲基安非他命置於玻璃球內燒烤
    後吸食所生煙霧之方式，先後施用第一級毒品海洛因、第二
    級毒品甲基安非他命各1次。嗣於100年7月7日晚上9時50分
    許，在桃園縣桃園市○○路○段565號，因另涉犯搶奪案件當
    場為警查獲，並經警執行附帶搜索而於其所駕自小客車內扣
    得第一級毒品海洛因1包（毛重0.464公克，驗餘淨重0.222
    公克）及注射針筒1支，而查悉上情。
二、案經桃園縣政府警察局桃園分局報告臺灣桃園地方法院檢察
    署檢察官偵查起訴。
    理  由
一、本案被告湯明宗所犯均係死刑、無期徒刑、最輕本刑為3年
    以上有期徒刑以外之罪，其於準備程序就前揭被訴事實均為
    有罪之陳述，經受命法官告知簡式審判程序之旨，並聽取其
    與公訴人之意見後，本院認無不得或不宜改依簡式審判程序
    進行之處，爰依刑事訴訟法第273條之1第1項、第284條之1
    ，裁定由受命法官獨任進行簡式審判程序。則本案依據刑事
    訴訟法第273條之2、同法第159條第2項之規定，不適用傳聞
    法則有關限制證據能力之相關規定，合先敘明。
二、上揭犯罪事實，迭據被告湯明宗於警詢、偵查及本院審理時
    坦承不諱（見偵卷第37、87、105頁、本院100年10月21日審
    判筆錄第3頁），核與被告經警採尿送驗結果，確呈嗎啡、
    甲基安非他命陽性反應相符，有桃園縣政府警察局桃園分局
    被採尿人尿液暨毒品真實姓名與編號對照表、正修科技大學
    超微量研究科技中心尿液檢驗報告附卷可稽（見偵卷第59、
    108頁），復有第一級毒品海洛因1包（毛重0.464公克，驗
    餘淨重0.222公克）及注射針筒1支扣案可資佐證。而上開扣
    案白色粉末1包經送正修科技大學超微量研究科技中心檢驗
    結果，確含第一級毒品海洛因成分，亦有該中心檢驗報告在
    卷可參（見偵卷第109頁），是被告自白確與事實相符。按
    毒品危害防制條例於92年7月9日修正公布，自93年1月9日施
    行，其中第20條、第23條將施用毒品之刑事處遇程序，區分
    為「初犯」及「5年內再犯」、「5年後再犯」。依其立法理
    由之說明：「初犯」，經觀察勒戒或強制戒治後，應為不起
    訴處分或不付審理之裁定；經觀察勒戒或強制戒治執行完畢
    釋放後，「5年內再犯」者，因其再犯率甚高，原實施之觀
    察勒戒及強制戒治既已無法收其實效，爰依法追訴或裁定交
    付審理。至於經觀察勒戒或強制戒治執行完畢釋放後，「5
    年後再犯」者，前所實施之觀察勒戒或強制戒治已足以遮斷
    其施用毒品之毒癮，為期自新及協助其斷除毒癮，仍適用「
    初犯」規定，先經觀察勒戒或強制戒治之程序。從而依修正
    後之規定，僅限於「初犯」及「5年後再犯」二種情形，始
    應先經觀察勒戒或強制戒治程序。倘被告於5年內已再犯，
    經依法追訴處罰，縱其第3次（或第3次以上）再度施用毒品
    之時間，在初犯經觀察勒戒或強制戒治執行完畢釋放5年以
    後，已不合於「5年後再犯」之規定，且因已於「5年內再犯
    」，顯見其再犯率甚高，原實施觀察勒戒或強制戒治，已無
    法收其實效，即應依該條例第10條處罰。至於第3次（或第3
    次以上）施用毒品之時間，是否宜有期間限制，以多久為適
    宜，則分屬刑事政策、專門醫學之範圍，非審判機關所能決
    定，有待循立法途徑解決（最高法院95年度第7次、97 年度
    第5次刑事庭會議決議意旨參照）。準此，茍被告其施用毒
    品之犯行，前經觀察、勒戒或強制戒治執行完畢後，5年內
    曾因再施用毒品之行為，而經法院判處刑罰之處遇程序確定
    者，縱其係於觀察、勒戒或強制戒治執行完畢5年後再施用
    毒品，仍應認屬「再犯」之範疇，直接適用刑罰處遇之程序
    。經查，被告有如前揭犯罪事實欄一所示因施用毒品經送觀
    察、勒戒、強制戒治之執行紀錄等情，有臺灣高等法院被告
    前案紀錄表在卷可按，被告既於92年2月6日強制戒治執行完
    畢，復於94年間施用第一級毒品，經法院判處刑罰之處遇程
    序確定（即臺灣板橋地方法院94年度訴字第1173號刑事判決
    ）。故被告前於強制戒治執行完畢釋放後5年內曾再犯施用
    毒品案，且經法院判處罪刑確定，則被告本次再度因施用毒
    品遭查獲，雖係於前受強制戒治執行完畢釋放5年後再犯，
    依前揭最高法院決議所示見解，仍應依毒品危害防制條例第
    23條第2項之規定，予以論處。故本件事證明確，被告施用
    第一級毒品海洛因、第二級毒品甲基安非他命之犯行洵堪認
    定，應予依法論科。
三、查海洛因、甲基安非他命分別係毒品危害防制條例第2條第2
    項第1款、第2款所定之第一級、第二級毒品，是核被告湯明
    宗所為，係犯毒品危害防制條例第10條第1項、第2項之施用
    第一級、第二級毒品罪。其施用前持有海洛因、甲基安非他
    命之低度行為，各為施用第一級、第二級毒品之高度行為所
    吸收，均不另論罪。被告所犯前開2罪，犯意各別，行為互
    異，應予分論併罰。又被告有如犯罪事實欄所載之犯罪前科
    及執行紀錄，有臺灣高等法院被告前案紀錄表存卷為憑，其
    於受有期徒刑之執行完畢後，5年以內故意再犯本案有期徒
    刑以上之罪，均為累犯，均應依刑法第47條第1項規定加重
    其刑。爰審酌被告曾因多次施用毒品，業經強制戒治及有期
    徒刑執行完畢，猶未知警惕而再犯本案，足見其未徹底戒除
    毒癮，惟念及施用毒品本質上係戕害自身健康之行為，尚未
    嚴重破壞社會秩序或侵害他人權益，且被告坦承犯行，犯後
    態度尚屬良好及其犯罪之動機、目的、手段，國中畢業之智
    識程度等一切情狀，分別量處如主文所示之刑，並定應執行
    刑，以資懲儆。至扣案白粉1包送驗結果，確檢出第一級毒
    品海洛因成分，有前揭檢驗報告存卷可考，堪認上開扣案白
    粉1包確屬毒品危害防制條例第2條第2項第2款管制之違禁物
    無誤。又因包裝袋與海洛因並無法完全析離，均應依毒品危
    害防制條例第18條第1項前段併諭知沒收銷燬之。另扣案注
    射針筒1支，為被告所有供施用本案第一級毒品海洛因所用
    之物，業經被告供述甚明（見偵卷第35頁背面、第36、87、
    105頁、本院100年10月21日審判筆錄第2至3頁），惟非屬專
    供施用毒品所用之器具，應依刑法第38條第1項第2款規定，
    宣告沒收之。
據上論斷，應依刑事訴訟法第273條之1第1項、第299條第1項前
段，毒品危害防制條例第10條第1項、第2項、第18條第1項前段
，刑法第11條、第47條第1 項、第51條第5 款、第38條第1 項第
2 款，判決如主文。
本案經檢察官蔡佩玲到庭執行職務。
中    華    民    國   100    年    11    月    4     日
                      刑事第九庭  法  官  王筆毅
以上正本證明與原本無異。
如不服本判決應於收受判決後10日內向本院提出上訴狀（應附繕
本），並應敘述具體理由。其未敘述上訴理由者，應於上訴期間
屆滿後20日內向本院補提理由書（應附繕本）「切勿逕送上級法
院」。
                                  書記官  高  平
中    華    民    國   100    年    11    月    4     日
附錄論罪科刑法條
毒品危害防制條例第10條
施用第一級毒品者，處六月以上五年以下有期徒刑。
施用第二級毒品者，處三年以下有期徒刑。